【裁判字號】    90,台上,4763
【裁判日期】    900802
【裁判案由】    誣告
【裁判全文】
最高法院刑事判決                                九十年度台上字第四七六三號
    上  訴  人  甲○○
右上訴人因誣告案件，不服台灣高等法院台中分院中華民國八十八年五月十二日第二
審判決（八十八年度上訴字第七五六號，起訴案號：台灣台中地方法院檢察署八十七
年度偵字第一六○九六號），提起上訴，本院判決如左：
    主  文
原判決撤銷，發回台灣高等法院台中分院。
    理  由
本件原判決經審理之結果，並引用第一審判決書記載之事實、證據及理由，維持第一
審論處上訴人甲○○意圖他人受刑事處分，向該管公務員誣告罪刑之判決，駁回上訴
人在第二審之上訴，固非無見。
惟按誣告罪之成立，以行為人明知所訴虛偽為構成要件，若誤認、誤信、誤解或懷疑
有此事實，或對於事實張大其詞，或訟爭上攻擊防禦之方式，或目的在求判明是非曲
直者，均不得謂為誣告。查本件上訴人係九鼎國際開發股份有限公司（以下簡稱九鼎
公司）之負責人。九鼎公司於民國八十四年間，因財務發生困難，遂於同年四月二十
八日，將座落南投縣埔里鎮○○○段九十一之十七地號土地及其上建物即尚未完成興
建之「九鼎博愛科技寶塔」與釋惟覺訂立贈與契約書，約定九鼎公司將上開土地及未
完成之建物、建材等交付釋惟覺，釋惟覺除承受、攤還該土地上設定之新台幣（以下
同）四千二百萬元債務外，另需給付九鼎公司三千萬元及承受九鼎公司已出售之塔位
三萬餘個。嗣上訴人明知其已同意將上開贈與契約更改為買賣契約且在原契約上有關
「贈與」字樣部分均更改為「買賣」，並按指印為證，竟意圖使釋惟覺受刑事處分，
而於八十七年三月九日，以釋惟覺為逃漏稅捐，擅自將移轉登記原因由贈與改為買賣
之不實事項，具狀向台灣台中地方法院檢察署告發，釋惟覺犯有刑法第二百十四條使
公務員登載不實事項及稅捐稽徵法第四十一條之罪嫌，並經該署以八十七年度偵字第
五四七六號受理在案，固為原判決認定之事實，然上開契約之性質，究為贈與契約，
或為買賣契約，或為兼而有之之混合契約﹖若上訴人係誤認、誤解或懷疑釋惟覺以「
買賣」為原因，辦理上開系爭土地之移轉登記，涉有使公務員登載不實或逃漏稅捐之
罪嫌，因而具狀向有權機關告發，揆之上開說明，能否成立誣告罪即有疑問，原判決
對此未進一步審究，遽論上訴人罪責，自不足以昭折服，實情若何，自應再加詳查，
以期無枉無縱，上訴意旨指摘原判決不當，尚非全無理由，應認有撤銷發回更審之原
因。
據上論結，應依刑事訴訟法第三百九十七條、第四百零一條，判決如主文。
中      華      民      國     九十     年      八      月      二      日
                              最高法院刑事第九庭
                                  審判長法官  莊  登  照
                                        法官  洪  明  輝
                                        法官  黃  一  鑫
                                        法官  魏  新  和
                                        法官  林  秀  夫
      右正本證明與原本無異
                                              書  記  官
中      華      民      國     九十     年      八      月      八      日


司法院資訊處製作；財團法人民間司法改革基金會備份。
